【裁判字號】    97,聲,111
【裁判日期】    970513
【裁判案由】    發還擔保金
【裁判全文】
臺灣花蓮地方法院民事裁定               97年度聲字第111號
聲  請  人  戊○○
            丙○○
            丁○○
            乙○○
            甲○○
相  對  人  緯茂股份有限公司
法定代理人  辛○○
            庚○○
            己○○
                        樓
上列聲請人聲請發還擔保金事件，本院裁定如下：
    主  文
本院79年度存字第87號擔保提存事件聲請人所提存之擔保金新台
幣貳佰玖拾萬元准予發還。
聲請費用由相對人負擔。
    理  由
一、按解散之公司，除因合併、分割或破產而解散外，應行清算
    ；又解散之公司，於清算範圍內，視為尚未解散，公司法第
    24條、第25條分別定有明文。查本件相對人雖於民國80年3
    月22日經經濟部命令解散而撤銷公司登記，惟尚未經清算完
    結，有經濟部經商字第80207304號函、相對人之公司變更登
    記事項卡、台灣台北地方法院96年12月21日北院隆文人字第
    09600006066號函附於本院96年度裁全聲字第82號卷宗可稽
    ，依據上引法條，相對人現應處於清算之階段，其法人人格
    尚未消滅，且另依公司法第322條第1項之規定，由其全體董
    事為清算人即本件之法定代理人，合先敘明。
二、聲請意旨略以：聲請人之被繼承人李文秉與相對人間請求給
    付票款事件，聲請人之被繼承人李文秉前遵本院74年度全字
    第289號民事裁定，為撤銷假扣押，曾為相對人提供擔保金
    新台幣290萬元，並以本院79年度存字第87號提存書提存在
    案。茲因供擔保原因業已消滅，且聲請人亦撤銷該假扣押裁
    定確定（96年度裁全聲字第82號），爰依前揭規定，聲請返
    還系爭擔保金等語。
三、按應供擔保之原因消滅者，法院應依供擔保人之聲請，以裁
    定命返還其提存物，民事訴訟法第104條第1項第1款定有明
    文。前開規定，於其他依法令供訴訟上之擔保者準用之，並
    為同法第106條所明定。復按假扣押裁定必有假扣押之原因
    消滅，或其他命扣押之情事變更法院始得裁定撤銷，或由債
    權人聲請法院裁定撤銷，此觀民事訴訟法第530條第1項、第
    3項之規定自明。故債務人依假扣押裁定為免假扣押而供擔
    保者，嗣後該假扣押裁定被撤銷確定，應認供擔保之原因消
    滅，債務人得聲請法院以裁定命返還其提存之擔保金（最高
    法院88年台抗字第227號裁定參照）。
四、經查：聲請人前開主張，已據提出本院79年度存字第87號提
    存書、96年度裁全聲字第82號裁定及確定證明書等為證，並
    經本院依職權調取上開提存卷及96年度裁全聲字第82號撤銷
    假扣押卷宗查明屬實，且相對人與李文秉及李文秉之繼承人
    即本件之聲請人間於台灣台北地方法院及本院民事庭均查無
    任何訴訟案件之繫屬，有上述台灣台北地方法院函及本院民
    事庭函附於上開撤銷假扣押卷宗可憑。揆諸前開說明，聲請
    人依前揭規定，聲請返還系爭擔保金，自無不合，應予准許
    。
五、依民事訴訟法第95條、第78條，裁定如主文。
中    華    民    國    97    年    5     月    13    日
                  臺灣花蓮地方法院民事庭
                      法      官  陳燁真
以上正本證明與原本無異。
如不服本裁定，應於裁定送達後10日內向本院提出抗告狀(應抄附
繕本)，並繳納抗告費新臺幣1,000元。
中    華    民    國    97    年    5     月    13    日
                      法院書記官  王心怡


司法院資訊處製作；財團法人民間司法改革基金會備份。
